ACORDAO-COMPLETO-2548954

ACÓRDÃO 1965/2023 ATA 6/2023 - PRIMEIRA CÂMARA

VISTOS, relatados e discutidos estes autos que tratam de recurso de reconsideração interposto pelo Sr. José Gervázio da Cruz, ex-prefeito de Caturité/PB, contra o Acórdão 7288/2020-TCU-Primeira Câmara;
ACORDAM os Ministros do Tribunal de Contas da União reunidos em Sessão da 1ª Câmara, ante as razões expostas pelo Relator, em:
9.1. conhecer do recurso de reconsideração interposto pelo Sr. José Gervázio da Cruz, com fundamento no art. 32, inciso I, e 33 da Lei 8.443/1992, para, no mérito, dar-lhe provimento parcial, para alterar os subitens 9.1. e 9.3. do Acórdão 7288/2020-TCU-Primeira Câmara, que passam a ter a seguinte redação:
"9.1. julgar irregulares as contas do José Gervázio da Cruz (XXX.914.934-XX) , ex-prefeito de Caturité - PB, com fundamento nos arts. 1º, inciso I, 16, inciso III, alínea "c", da Lei 8.443/1992 e com arts. 1º, inciso I, 209, inciso III, do Regimento Interno do TCU e condená-lo, com fundamento no art. 19, caput, da mesma lei, ao pagamento da quantia a seguir relacionada, com a fixação do prazo de 15 (quinze) dias, a contar da notificação, para comprovar, perante o Tribunal (art. 23, inciso III, alínea "a", da Lei 8.443/1992, c/c art. 214, inciso III, alínea "a", do Regimento Interno) , o recolhimento da dívida aos cofres do Tesouro Nacional, na forma prevista na legislação em vigor;
	Valor (R$) 
	Data da ocorrência

	15.000,00
	3/8/2009

9.3. aplicar ao Sr. José Gervázio da Cruz (XXX.914.934-XX) a multa prevista no art. 57 da Lei 8.443/1992, no valor de R$ 3.000,00 (três mil reais) , com a fixação do prazo de 15 (quinze) dias, a contar da notificação, para comprovar, perante o Tribunal (art. 214, inciso III, alínea "a", do Regimento Interno) , o recolhimento da dívida aos cofres do Tesouro Nacional, atualizada monetariamente desde a data deste acórdão até a do efetivo recolhimento, se for paga após o vencimento, na forma da legislação em vigor:"
9.2. notificar o recorrente da presente deliberação.

Recurso de reconsideração interposto contra acórdão que julgou as contas especiais do recorrente irregulares e o condenou em débito em virtude de irregularidades na execução de convênio celebrado com o Ministério do Turismo para realização de evento festivo.

Primeira Câmara

Município de Caturité - PB.

3. Recorrente: José Gervázio da Cruz (XXX.914.934-XX).

13.1. Ministros presentes: Walton Alencar Rodrigues (Presidente), Vital do Rêgo (Relator) e Jhonatan de Jesus.
13.2. Ministros-Substitutos convocados: Augusto Sherman Cavalcanti e Marcos Bemquerer Costa.
13.3. Ministro-Substituto convocado que não participou da votação: Marcos Bemquerer Costa.
13.4. Ministro-Substituto presente: Weder de Oliveira.

VITAL DO RÊGO

Ministro Benjamin Zymler.

Trata-se de recurso de reconsideração interposto pelo Sr. José Gervázio da Cruz, exprefeito de Caturité/PB, contra o Acórdão 7288/2020-TCU-Primeira Câmara, com o seguinte teor:
9.1. julgar irregulares as contas do sr. José Gervázio da Cruz, condenando-o ao pagamento da quantia abaixo relacionada, com a incidência dos devidos encargos legais, calculados a partir das datas correspondentes até o efetivo recolhimento, na forma da legislação em vigor, nos termos dos arts. 1°, inciso I, 16, inciso III, alíneas "b" e "c", 19 e 23, inciso III, da Lei 8.443/1992:
	Valor (R$) 
	Data da ocorrência

	150.000,00
	3/8/2009

9.2. fixar o prazo de 15 (quinze) dias, a contar da data da notificação, para que o responsável de que trata o subitem anterior comprove, perante o Tribunal, o recolhimento da referida quantia aos cofres do Tesouro Nacional, nos termos do art. 23, inciso III, alínea "a", da Lei 8.443/1992 c/c o art. 214, inciso III, alínea "a", do Regimento Interno do TCU (RI/TCU) ;
9.3. aplicar ao responsável abaixo arrolado a pena de multa prevista no art. 57 da Lei 8.443/1992, de acordo com o valor indicado:
	Responsável
	Valor (R$) 

	José Gervázio da Cruz
	26.000,00

 (...) 
No âmbito da então Secretaria de Recursos (Serur) , foi elaborada a instrução à peça 126, a seguir transcrita com os ajustes de forma pertinentes, cujo encaminhamento foi encampado pelo dirigente da unidade (peça 127) :
HISTÓRICO
2.	Cuidam os autos de tomada de contas especial instaurada pelo Ministério do Turismo - MTur em desfavor de José Gervázio da Cruz, prefeito de Caturité/PB (gestão 2009/2012) , em razão da falta de comprovação da execução do objeto do Convênio 497/2009 (Siafi 703752) , celebrado entre a União Federal, representada pelo MTur, e aquela municipalidade, em 18/6/2009, com vigência desde a data da assinatura até 14/9/2009 (peças 4 e 9) .
3.	O convênio tinha por objeto a realização do evento "Festejos Juninos no Município de Caturité/PB". Para essa finalidade, foram previstos R$ 157.895,00, sendo R$ 150.000,00 provenientes da União e o restante da contrapartida municipal.
4.	Para a execução do objeto, foram firmados os seguintes contratos:
	Número/Contratado
	Objeto
	Valor (R$) 

	Contrato 43/2009:
José de Anchieta Martins 
 (peça 38) 
	Serviços de locação de palco, som, iluminação e divulgação do evento (mídia radiofônica e televisiva) .
	40.000,00

	Contrato 44/2009:
José de Anchieta Martins
 (peça 42) 
	Contratação de 13 apresentações artísticas para o evento.
	117.895,00

5.	Já no âmbito deste Tribunal, conforme determinado por meio de despacho do ministro relator, proferido em 1/2/2019 (peça 72) , foi promovida a citação do responsável, para que apresentasse alegações de defesa em face das seguintes irregularidades (peça 77) :
a) Irregularidade: não comprovação da boa e regular aplicação dos recursos federais repassados pelo Ministério do Turismo ao Município de Caturité/PB, por meio do Convênio 497/2009 (Siconv 703752; peça 4) (...) ;
b) Conduta:
b.1) não comprovar a execução física do evento do Convênio 497/2009 (Siconv 703752) , "Festejos Juninos no Município de Caturité/PB", seja por fotos, vídeos ou outros meios possíveis (...) ;
b.2) não apresentar os Contratos de Exclusividade (com os devidos registros em cartório) entre a empresa representante José de Anchieta Martins. e os artistas dos grupos das atrações musicais do evento, passível, portanto, de glosa (...) ;
b.3) não apresentar documentos (notas fiscais, recibos, comprovantes de transferências bancárias e outros documentos equivalentes, emitidos em nome das bandas ou artistas e assinadas por seus representantes legais ou pelos seus empresários exclusivos, sendo essa representação ou exclusividade registrada em cartório) capazes de demonstrar que eventuais valores destinados a empresa contratada José de Anchieta Martins foram repassados aos artistas que realizaram o evento;
6.	Embora regularmente citado (peça 78) , o responsável permaneceu silente.
7.	À vista disso, foi proferido o Acórdão 7288/2020-TCU-Primeira Câmara, rel. Min. Benjamin Zymler (peça 88) , mediante o qual, como visto acima, as presentes contas foram julgadas irregulares e o responsável foi condenado ao pagamento de débito correspondente ao total dos recursos federais repassados e da multa do art. 57 da Lei 8.443/1992.
8.	Nesta ocasião, inconformado, o responsável comparece aos autos para interpor recurso de reconsideração, que é objeto do presente exame.
EXAME DE ADMISSIBILIDADE
9.	Reitera-se o exame preliminar de admissibilidade (peças 113-114) , acolhido por despacho do relator, Exmo. Ministro Vital do Rêgo, que conheceu do recurso, embora intempestivo, devido à superveniência de fatos novos, mas sem a atribuição de efeito suspensivo, ante a falta de amparo normativo (peça 117) .
EXAME TÉCNICO
10.	Delimitação
10.1.	A presente instrução tem por objeto apreciar:
a)	em preliminar:
a.1)	a nulidade da notificação do acórdão recorrido por edital;
a.2)	a prescrição das pretensões punitiva e de ressarcimento.
b)	no mérito, a comprovação da boa e regular aplicação dos recursos federais repassados mediante o Convênio MTur 497/2009.
PRELIMINARES
11.	A nulidade da notificação do acórdão recorrido por edital.
11.1.	Alegações (peça 109, p. 3-5) :
11.2.	Embora citado por edital (peça 105) , o recorrente é prefeito de Caturité/PB desde 2016, sendo plenamente acessível.
11.3.	São partes no processo o responsável e o interessado (RI/TCU, art. 144) , de modo que não poderia haver citação ficta somente após a busca de um endereço da patrona da causa, realizada no cadastro da OAB.
11.4.	O Tribunal deveria buscar ao máximo outros meios possíveis para localizar e citar o responsável (art. 6º, inc. II, da Resolução TCU 170/2004) .
11.5.	A citação por edital deve ser declarada nula (Acórdão 638/2020-TCU-Segunda Câmara, rel. Ana Arraes, e 1540/2020-Plenário, rel. Benjamin Zymler) , para que a apresentação do recurso de reconsideração ao Acórdão 7288/2020-TCU-Primeira Câmara seja considerada tempestiva.
11.6.	Alternativamente, o recurso deve ser conhecido nos termos do § 2º do artigo 285 do RI/TCU.
11.7.	Análise:
11.8.	Esse argumento já foi apreciado por esta secretaria no exame de admissibilidade do recurso, nos seguintes termos (peça 113, p. 1-2) :
Notificou-se o ora recorrente em 3/12/2020 acerca do acórdão original mediante o Edital 001.799/2020 (peça 105) , publicado naquela data, de acordo com o disposto no art. 179, inciso III, do Regimento Interno/TCU.
Assim, considerando que "a data de início do prazo é contada a partir do primeiro dia em que houver expediente no Tribunal", nos termos do art. 19, § 3º, da Resolução/TCU 170/2004, o termo a quo para análise da tempestividade foi o dia 4/12/2020, concluindo-se, portanto, pela intempestividade deste recurso, pois o termo final para sua interposição se constituiria no dia 18/12/2020.
Promoveu-se tentativa de notificar o ora recorrente mediante o ofício acostado à peça 94, devolvido mediante o aviso dos correios trazido à peça 97, em que se assinalou como motivo da devolução a ausência do destinatário. Tal comunicação processual foi encaminhada ao endereço da procuradora do recorrente (peça 80) , em observância ao art. 179, inciso II, § 7º, do Regimento Interno/TCU.
Diante disso, tentou-se notificar sua advogada mediante os expedientes trazidos às peças 100 e 101 (novamente no endereço constante da procuração de peça 80, bem como em endereço constante dos registros da OAB - peça 99) , o primeiro devolvido mediante o aviso dos correios trazido à peça 102, em que se assinalou como motivo da devolução o desconhecimento do endereço, e o segundo devolvido após três tentativas de entrega (peça 103) .
Com isso, fez-se a notificação editalícia em atendimento à proposta nesse sentido formulada no documento acostado à peça 104, sob o argumento de que "[n]ão há, no sistema DGI-Consultas e CNA (cadastro nacional de advogados) , endereço válido diverso dos utilizados nas peças 101 e 103".
O art. 179, inciso II, § 7º, do Regimento Interno/TCU dispõe que, quando a parte for representada por advogado, as comunicações processuais devem ser dirigidas ao representante legal, o que ocorreu no presente caso. Sendo assim, não prospera o argumento trazido pelo recorrente acerca de seu endereço pessoal.
Ante o exposto, conclui-se pela regularidade da notificação via edital, visto terem sido esgotadas as tentativas de localizar a representante do recorrente nos endereços disponíveis, de modo que não foi localizada.
11.9.	Esse entendimento contou com a concordância do ministro relator, expressa no despacho em que conheceu, mas sem efeito suspensivo, do presente recurso (peça 117) .
11.10.	Como o recorrente se absteve de interpor o recurso cabível contra essa decisão, a pretensão formulada neste tópico vê-se atingida pela preclusão.
11.11.	De qualquer forma, o recurso de reconsideração interposto, embora intempestivo, foi conhecido, com base no art. 285, § 2º, do Regimento Interno/TCU, de modo que o recorrente teve o seu pleito atendido, ainda que parcialmente.
12.	A prescrição das pretensões punitiva e de ressarcimento.
12.1.	Alegações (peça 109, p. 5-10) :
12.2.	O exercício da ação punitiva pela Administração Pública está prejudicado, pois a transferência dos recursos para o evento conveniado ocorreu em 30/7/2009 e só se interrompeu com a citação pelo Tribunal, em 17/10/2019 (peça 178) , mais de dez anos depois (Lei 9.873/1999, art. 1º, Acórdão 1441/2016-TCU-Plenário, rel. Benjamin Zymler) .
12.3.	Isso ocorre mesmo que a data do fim da vigência do convênio, em 14/9/2009, seja considerada o termo inicial do prazo prescricional.
12.4.	O STF, por meio do Tema 899, definiu, com repercussão geral, que "É prescritível a pretensão de ressarcimento ao erário fundada em decisão de Tribunal de Contas".
12.5.	E ainda, ao julgar o Recurso Extraordinário 636886/AL, dispôs que, como o TCU não julga pessoas, a pretensão de ressarcimento ao erário em face de agentes públicos prescreve na forma da Lei 6.830/1980 (Lei de Execução Fiscal) .
12.6.	Assim, incidem os efeitos da prescrição, seja pelo entendimento do próprio TCU, seja pelo entendimento pacificado do STF.
12.7.	Análise:
12.8.	No exame da prescrição, a Serur tem adotado os entendimentos detalhados na peça 125, que contém estudo e pronunciamentos anteriores da secretaria sobre o tema. Nessas manifestações estão desenvolvidas as seguintes premissas, que serão utilizadas no presente exame:
	a) ao julgar o RE 636886, o STF conferiu nova interpretação ao art. 37, § 5º, da Constituição Federal, fixando a tese de que "é prescritível a pretensão de ressarcimento ao erário fundada em decisão de Tribunal de Contas";
	b) as pretensões punitiva e de ressarcimento devem observar o mesmo regime na atividade de controle externo, dado o objetivo comum da prescrição, de fixar prazo para o Tribunal de Contas agir, para caracterizar o ilícito, identificar seu autor, dimensionar as consequências da conduta e impor as consequências legais, independentemente de tais consequências terem natureza punitiva ou ressarcitória;
	c) até que sobrevenha norma específica, entende-se que a prescrição das pretensões punitiva e de ressarcimento, no processo de controle externo, deve observar o regime da Lei 9.873/1999, na linha dos recentes pronunciamentos do STF a respeito. Nada obstante, também será realizado o exame da prescrição segundo o prazo decenal previsto no Código Civil.
	Análise da prescrição segundo os critérios do Código Civil
12.9.	No que se refere à pretensão punitiva, o TCU tem tradicionalmente aplicado os critérios definidos no Acórdão 1441/2016-TCU-Plenário, que, em incidente de uniformização de jurisprudência, orientou-se pela aplicação do Código Civil. Por esse acórdão, em linhas gerais, a prescrição subordina-se ao prazo geral de dez anos (CC, art. 205) , contado, no caso de relação jurídica convenial, a partir da data da entrega da prestação de contas ou do dia seguinte ao término do prazo final para a entrega (o que ocorrer primeiro) e interrompido pelo ato que ordenar a citação, a audiência ou a oitiva da parte.
12.10.	No caso em exame, não ocorre a prescrição segundo esses critérios, uma vez que a citação do responsável foi ordenada em 1/2/2019, por meio de despacho do ministro relator (peça 72) , menos de dez anos depois do dia de apresentação da prestação de contas final, em 14/9/2009 (peça 12) .
12.11.	Assim, conclui-se que não haverá incidência da prescrição punitiva, de acordo com os parâmetros do Código Civil, conforme explicitados no Acórdão 1441/2016-TCU-Plenário.
	Análise da prescrição pelo regime da Lei 9.873/1999
12.12.	Para aplicação das premissas fixadas na Lei 9.873/1999 ao caso em exame, é preciso considerar os seguintes parâmetros:
	Termo inicial:
12.13.	Em seu art. 1º, a Lei 9.873/1999 determina que o prazo prescricional se inicia a partir "da data da prática do ato ou, no caso de infração permanente ou continuada, do dia em que tiver cessado".
12.14.	A determinação do termo inicial do referido prazo extintivo sofre influência do que foi decidido pelo STF no julgamento da Ação Direta de Inconstitucionalidade 5509 (rel. Min. Edson Fachin) , proferido na sessão de 11/11/2021, posteriormente à decisão proferida no RE 636886. Os critérios definidos nessa deliberação foram sintetizados no pronunciamento proferido pelo titular desta unidade nos autos do TC Processo 013.393/2017-0:
12.	Nesse sentido, o voto do Ministro Edson Fachin trouxe uma regra geral e algumas hipóteses de aplicação casuística. Como regra geral, ficou estabelecido que "o termo inicial da contagem do prazo deve ser o da entrada do processo de fiscalização no âmbito do Tribunal de Contas, ou dos órgãos que, por lei, são encarregados pelo controle interno".
13.	Essa regra geral teve sua aplicação explicitada para algumas situações particulares, a saber:
	a) no caso de omissão de prestação de contas: "o dano a ser apurado pela ausência de prestação de contas tem o lapso prescricional iniciado na data em que as contas deveriam ter sido entregues";
	b) na hipótese de irregularidades detectadas no exame da prestação de contas: "o procedimento prévio à instauração da tomada de contas ... deve ser encerrado o quanto antes, sendo que as irregularidades que tenham porventura sido nele identificadas somente terão iniciada a fluência do prazo prescricional após a competente comunicação para o órgão de controle interno ou para o Tribunal de Contas";
	c) em irregularidades constatadas em fiscalizações, denúncias e representações: "Finalmente, deve-se contar o prazo prescricional a partir da data do conhecimento da irregularidade nos casos em que, por iniciativa própria, o Tribunal realiza auditorias ou inspeções, assim como nos casos em que a ele são diretamente levadas as informações necessárias para a instauração de tomada de contas especial".
12.15.	Com as devidas vênias, entende-se que a primeira regra não é geral, mas se refere ao caso de irregularidades verificadas em fiscalizações realizadas pelo próprio órgão jurisdicionado.
12.16.	No caso em questão, de qualquer forma, trata-se de irregularidades detectadas no exame da prestação de contas, em que o termo inicial do prazo prescricional começa a fluir a partir da "competente comunicação para o órgão de controle interno", que se evidenciou pela expedição do Relatório de Auditoria 856, em 10/9/2018, pelo Ministério da Transparência e Controladoria-Geral da União (peça 65) .
	Prazo:
12.17.	A Lei 9.873/1999 apresenta um prazo geral, de cinco anos (art. 1º) , e um prazo especial, previsto no art. 1º, § 2º, a saber: "quando o fato objeto da ação punitiva da Administração também constituir crime, a prescrição reger-se-á pelo prazo previsto na lei penal".
	Prescrição intercorrente:
12.18.	Nos termos do art. 1º, § 1º, da Lei 9.873/1999, opera-se a prescrição intercorrente se o processo ficar paralisado por mais de três anos, aguardando "julgamento ou despacho".
12.19.	Note-se que há correlação entre essa hipótese e as causas de interrupção da prescrição do art. 2º. Com efeito, uma vez interrompida a prescrição por alguma das hipóteses do art. 2º, o processo não pode ficar inativo, sem qualquer inovação processual relevante, por mais de três anos.
12.20.	A finalidade da prescrição intercorrente, com seu prazo próprio, é a de assegurar a eficiência e celeridade nas apurações administrativas. Seria contrária a essa finalidade a paralisação injustificada do processo por período maior que o triênio estabelecido para a hipótese.
	Interrupções:
12.21.	No regime da Lei 9.873/1999, verificam-se causas interruptivas da prescrição, listadas a seguir:
	1) Interrupção por ato inequívoco de apuração do fato ou por ato que promove o andamento do processo: trata-se da interrupção da prescrição "por qualquer ato inequívoco, que importe apuração do fato" (Lei 9.873/1999, art. 2º, II) , ou por atos que evitam a paralisação do processo, prevenindo a prescrição intercorrente, como despacho e julgamento (Lei 9.873/1999, art. 1º, § 1º) . No caso, por esse fundamento, a prescrição foi interrompida, entre outros eventos, pela autuação da presente TCE neste tribunal, em 25/10/2018 (peça 1) .
	2)	Interrupção pela decisão condenatória recorrível (Lei 9.873/1999, art. 2º, inciso III) : por esse fundamento, houve a interrupção em 7/7/2020, data da sessão em que foi proferido o acórdão condenatório (peça 88) .
12.22.	Verifica-se, portanto, que, em relação ao termo inicial de prescrição, em 10/9/2018, o prazo de cinco anos foi interrompido, entre outros eventos, pela autuação da presente TCE por este Tribunal, em 25/10/2018.
12.23.	O acórdão condenatório foi proferido menos de dois anos depois, em 7/7/2020.
12.24.	Evidencia-se, portanto, que o presente feito não ficou paralisado por mais de três anos, pendente de julgamento ou despacho.
12.25.	Assim, demonstra-se que não haverá incidência da prescrição punitiva, seja a geral, seja a intercorrente, caso se adote como referência a Lei 9.873/1999, o que impõe como consequência, partindo-se da premissa de que a pretensão de ressarcimento segue as mesmas balizas, a conclusão de que será viável a condenação ao ressarcimento dos prejuízos apurados nos autos.
	Conclusão sobre a prescrição
12.26.	No presente processo, por conseguinte, não haverá a ocorrência da prescrição, quer se adote o Código Civil ou a Lei 9.873/1999 como fundamento para análise.
MÉRITO
13.	A comprovação da boa e regular aplicação dos recursos federais repassados mediante o Convênio MTur 497/2009.
13.1.	Alegações (peça 109, p. 11-16 e 18) :
13.2.	Apesar da extensa documentação enviada pela gestão (peça 12) , o MTur não realizou inspeção in loco nem busca na internet para averiguar a efetiva execução do convênio (peça 21, ponto 24) .
13.3.	Como reconhecido no voto do acórdão, não há especificação taxativa, nas cláusulas do convênio em análise, de que deveriam ser apresentadas fotografias e vídeos do evento.
13.4.	Nos pareceres do MTur, a prestação de contas foi reprovada, exclusivamente, devido à ausência de fotos e vídeos em foco aberto, contendo o nome do evento e da localidade, bem como a logomarca do MTur (peças 21, 23, 43 e 49) . Não foram considerados os documentos apresentados, inclusive fotos.
13.5.	Assim, as eivas apontadas no convênio decorreram de mero subjetivismo, sem a demonstração de que o evento não foi realizado. Foram atribuídas irregularidades pautadas na ausência de parâmetros que sequer instruíam as cláusulas do convênio.
13.6.	Nos convênios firmados pelo MTur, a ausência de fotos ou filmagens do evento, por si só, não basta para caracterizar irregularidade na aplicação da verba conveniada (Acórdão 2465/2016-TCU-Primeira Câmara, rel. Augusto Sherman, 4174/2017-2ª Câmara, rel. Vital do Rêgo, 5223/2015-2ª Câmara, rel. Marcos Bemquerer) .
13.7.	Seguem, em anexo, toda a documentação que foi apresentada ao MTur e 10 declarações emitidas pelas bandas contratadas para a realização do evento conveniado, atestando a realização dos shows e o recebimento dos pagamentos das apresentações.
13.8.	Análise:
13.9.	A despeito do teor dos pareceres do MTur, na fase externa desta TCE, perante este Tribunal, o recorrente não foi condenado com base na ausência de fotos com as características que menciona. Pelo contrário, esse aspecto não foi levado em consideração, tendo em vista que, como explanado no voto condutor do acórdão recorrido (com grifos no original e acrescidos) (peça 89) :
12.	É certo que mediante consulta do Ministério do Turismo ao TCU em relação aos documentos necessários para comprovação dos eventos referentes a convênios celebrados anteriormente ao ano de 2010, esta Corte assim decidiu, por meio do Acórdão 1459/2012-TCU-Plenário:
"9.2 responder ao consulente que:
9.2.1 a análise de prestação de contas relativas a convênios celebrados pelo Ministério do Turismo deve observar, quanto aos documentos que a compõem, a legislação vigente à época da celebração da avença e o prescrito no termo de ajuste, sendo sempre necessário que o cumprimento do objeto pelo convenente reste indubitavelmente comprovado;
9.2.2 para as situações anteriores a 2010, caso os documentos enumerados no art. 28 Instrução Normativa STN 1/97 e no art. 58 da então vigente Portaria Interministerial 127/2008 não sejam suficientes para comprovar a execução do objeto do convênio, poderão ser exigidos outros elementos de prova, tais como os estabelecidos a partir daquele ano (fotografias, jornais pós-evento, CDs, DVDs, entre outros) ." (grifou-se) . 
13.	Dessa decisão, extraio que as fotografias e vídeos do evento, caso existam, podem ser consideradas como comprovantes da sua execução, mas não implicando que sua ausência caracterize falha na prestação de contas ou que, por si só, indique a inexecução do objeto.
13.10.	Mesmo assim, entendeu o relator não haver elementos que comprovassem a execução do objeto, tendo em vista a ausência dos seguintes documentos exigidos no termo de convênio (peça 6, p. 6 e 14) : 
	- cópia do anúncio em vídeos, cds, dvds, entre outros, e, ainda, comprovante de veiculação dos anúncios em rádios, tv, jornais, revistas ou catálogos, se for o caso;
	- cópia do contrato de exclusividade dos artistas com o empresário contratado, registrado em cartório.
13.11.	Esclareceu, ainda, que a segunda falha "impede o estabelecimento de nexo de causalidade entre os recursos repassados e os valores pagos à intermediária da atração musical".
13.12.	Com as devidas vênias, discorda-se em parte desse entendimento, pois o nexo de causalidade entre os recursos repassados e os despendidos pelo convenente diz respeito à execução financeira e não à execução física do convênio. Além disso, tem-se entendido na jurisprudência desta Corte que essa falha, embora grave e suficiente para motivar a irregularidade das contas, não configura dano ao erário nem conduz à imputação de débito ao responsável. Nesse sentido, entre muitos outros, o seguinte enunciado:
Na contratação de profissional do setor artístico por inexigibilidade de licitação, a apresentação de atestado de exclusividade restrito aos dias e à localidade do evento, em vez do contrato de exclusividade entre o artista e o empresário contratado, caracteriza grave infração à norma legal e regulamentar, ensejando, ainda que não configurado dano ao erário, condenação em multa e julgamento pela irregularidade das contas, haja vista que o contrato de exclusividade é imprescindível para caracterizar a inviabilidade de competição de que trata o art. 25, inciso III, da Lei 8.666/1993.
Acórdão 5180/2020-TCU-Segunda Câmara, rel. Marcos Bemquerer.
13.13.	O único requisito da prestação de contas previsto no convênio que persiste como motivo para considerá-lo não executado, portanto, é a falta de apresentação de comprovantes da divulgação do evento. Essa exigência, todavia, poderia ser relevada pelo fornecimento pelo recorrente de outros elementos comprobatórios da realização do evento.
13.14.	O recorrente apresenta, nesta ocasião, as fotos de apresentações dos 13 grupos de artistas contratados para o evento conveniado que foram rejeitadas pelo MTur (peça 110, p. 163-177) e que, de fato, padecem das limitações inerentes a essa modalidade de prova. Apesar da qualidade das reproduções constantes dos autos ser um tanto precária, é possível verificar que não há nada que permita determinar a data em que foram tiradas e tampouco, na maioria dos casos, o local. Nada impede, portanto, que se trate de fotos de apresentações realizadas em outros eventos, promovidos no município em datas diversas, e, até mesmo, em outras localidades.
13.15.	Verifica-se, por conseguinte, não haver, nos autos, nenhuma prova da efetiva realização do evento. De fato, o recorrente, embora tenha sido instado a fazê-lo desde 2011 (peça 22) , não apresentou cds, dvds, publicações em jornais ou revistas, reportagens televisivas, referências na internet, ou qualquer outro elemento que servisse para esse propósito. Inclusive, em pesquisa realizada nesta data, não se encontrou qualquer registro na internet da realização do evento conveniado.
13.16.	Assim, pouco importa que o recorrente, como alega, tenha apresentado "extensa documentação", se deixou de fornecer o essencial. Tampouco procede sua alegação de que caberia ao MTur ter realizado inspeção in loco ou busca na internet, visto que, nos processos de competência desta Corte, como é consabido, opera-se a inversão do ônus da prova, cabendo aos responsáveis, e não aos órgãos de controle, fazer prova da regularidade da aplicação dos recursos públicos cuja gestão lhes é confiada.
13.17.	Examinando com mais atenção os próprios precedentes jurisprudenciais referidos pelo recorrente, verifica-se que, de fato, preconizam que a falta de apresentação de fotos não é motivo para a irregularidade das contas em convênios do MTur como o de que se trata nestes autos, mas desde que o evento que constitui seu objeto tenha sido comprovadamente realizado.
13.18.	Assim, por exemplo, no voto condutor do Acórdão 4174/2017-TCU-Segunda Câmara, rel. Vital do Rêgo, informa-se que:
19. As matérias existentes na internet, pesquisadas por minha assessoria, efetivamente dão conta da realização do evento.
20. Especificamente a Newsletter Coisas de Mato Grosso apresenta a programação do evento, com a menção aos shows das bandas 1 e 2 e da dupla [dupla de artistas], nos moldes aprovados no respectivo plano de trabalho da avença.
21. O site da prefeitura de Curvelândia noticiou, em 17 de maio de 2010, a realização do evento, o patrocínio do Ministério do Turismo e a realização dos shows previstos no plano de trabalho da avença, conforme excerto a seguir transcrito:
 (...) 
13.19.	Da mesma forma, no voto condutor do Acórdão 5223/2015-TCU-Segunda Câmara, rel. Marcos Bemquerer, esclarece-se que:
15. De se destacar ademais, o alerta do órgão ministerial de que a agenda do evento foi amplamente divulgada mediante o sítio eletrônico [sítio], o que corrobora a tese de que, caso as bandas não tivessem se apresentado, de fato, a população local teria denunciado o fato junto às instâncias competentes, não havendo, nestes autos, notícias nesse sentido.
16. Há, ainda, outro sítio eletrônico por meio do qual o responsável pelo blog menciona, de forma expressa, sobre a ocorrência da festa, a qual contou com a apresentação de diversas bandas ([sítio]) .
13.20.	É patente, pois, a diferença entre os casos mencionados e o aqui tratado, visto que, neste, repita-se, não só não há fotografias confiáveis do evento como tampouco qualquer outra prova da sua realização.
13.21.	Ante o exposto, entende-se que, embora o recorrente esteja correto na alegação de que a falta de apresentação de fotografias e vídeos do evento não basta, por si só, para caracterizar irregularidade na aplicação da verba conveniada, a falta de apresentação de cópias do anúncio e de comprovantes de sua veiculação, expressamente exigida no termo de convênio, bem como de qualquer outra prova da realização do evento é suficiente para considerar que o respectivo objeto não foi executado, mantendo-se, assim, a irregularidade das contas e a imputação de débito integral ao recorrente.
13.22.	Quanto à exigência de apresentação de comprovantes de recebimento dos cachês pelos artistas ou seus representantes exclusivos, note-se que a jurisprudência recente desta Corte tem entendido que não é motivo para a irregularidade das contas em convênios celebrados antes da edição da Portaria MTur 73, de 30/9/2010 (e.g., Acórdão 12192/2021-TCU-Primeira Câmara, rel. Bruno Dantas, e 5938/2021-1ª Câmara, rel. Benjamin Zymler) .
13.23.	Apesar disso e de o acórdão recorrido, como visto, não ter tomado essa falha como fundamento para a condenação do recorrente, ele tenta saná-la mediante a apresentação de declarações de representantes dos grupos contratados (peça 111) . Ocorre que essas declarações não são acompanhadas de qualquer comprovação de que seus signatários sejam realmente representantes legais dos grupos contratados, estão longe de serem contemporâneas ao evento, sendo datadas de 2019, cerca de dez anos depois, e não consignam os valores exatos pagos, referindo-se apenas genericamente à "quantia estipulada para apresentação".
13.24.	Assim, embora esse fato não tenha repercussão na apreciação do mérito das presentes contas, entende-se que o recorrente não logrou desconstituí-lo.
13.25.	Alegações (peça 109, p. 17-18) :
13.26.	Não há provas de que o recorrente tenha se apropriado dos recursos em tela, nem que afirmem o dolo. Conforme precedentes do STJ, ante a inexistência de comprovação de eventual dano ao erário, o seu ressarcimento implica em locupletamento indevido por parte do ente público.
13.27.	É patente a contradição de imputar débito e multa ao recorrente por um serviço que foi realizado.
13.28.	Análise:
13.29.	Para a caracterização da responsabilidade civil e, por extensão, também da responsabilidade administrativa, com a consequente obrigação de reparar o dano sofrido pela Administração, não é requisito indispensável a existência de dolo ou má-fé, bastando que se verifique a ocorrência de conduta culposa, seja ela comissiva ou omissiva (e.g., Acórdão 2037/2022-TCU-Primeira Câmara, rel. Vital do Rêgo, e 4485/2020-1ª Câmara, rel. Benjamin Zymler) . A condenação em débito independe da ocorrência de conduta dolosa ou locupletamento, bastando para tanto a constatação de conduta culposa (stricto sensu) dos responsáveis pela irregularidade que ocasionou o dano ao erário (Acórdão 2367/2015-TCU-Plenário, rel. Benjamin Zymler) .
CONCLUSÃO
14.	Das análises anteriores, conclui-se que:
a)	o Supremo Tribunal Federal, no julgamento do RE 636886, conferiu nova interpretação ao art. 37, § 5º, da Constituição Federal, fixando a tese de que "é prescritível a pretensão de ressarcimento ao erário fundada em decisão de Tribunal de Contas";
b)	o Código Civil e a Lei 9.873/1999 constituem as duas alternativas que, de forma mais consistente, polarizam os debates acerca do regime de prescrição a ser observado no processo de controle externo;
c)	na situação em exame, não ocorre prescrição, quer se adote o Código Civil ou a Lei 9.873/1999 como fundamento para análise;
d)	como o recorrente se absteve de interpor o recurso cabível contra a decisão do relator que ratificou a notificação do acórdão recorrido por edital, a pretensão de anulá-la por meio do recurso em exame foi atingida pela preclusão;
e)	de qualquer forma, o recurso de reconsideração interposto, embora intempestivo, foi conhecido, com base no art. 285, § 2º, do Regimento Interno/TCU, como pleiteado alternativamente pelo recorrente;
f)	perante este Tribunal, o recorrente não foi condenado com base na ausência de fotos com as características requeridas pelo MTur;
g)	o único requisito da prestação de contas previsto no convênio que persiste como motivo para considerá-lo não executado é a falta de apresentação de comprovantes da divulgação do evento;
h)	o recorrente não apresentou cds, dvds, publicações em jornais ou revistas, reportagens televisivas, referências na internet, ou qualquer outro elemento que servisse de prova da efetiva realização do evento;
i)	a falta de apresentação desses elementos é suficiente para considerar que o objeto do convênio não foi executado, mantendo-se, assim, a irregularidade das contas e a imputação de débito integral ao recorrente;
j)	a condenação em débito independe da ocorrência de conduta dolosa ou locupletamento, bastando para tanto a constatação de conduta culposa (stricto sensu) dos responsáveis pela irregularidade que ocasionou o dano ao erário.
15.	Com base nessas conclusões, propõe-se o conhecimento do recurso interposto para que lhe seja denegado provimento.
PROPOSTA DE ENCAMINHAMENTO
16.	Ante o exposto, submete-se à consideração superior a presente análise do recurso de reconsideração interposto por José Gervázio da Cruz contra o Acórdão 7288/2020-TCU-Primeira Câmara, rel. Min. Benjamin Zymler, propondo-se, com fundamento nos arts. 32, inciso I e parágrafo único, e 33, da Lei 8.443/1992 c/c o art. 285, caput e §§ 1º e 2º, do RI/TCU:
a)	conhecer do recurso e, no mérito, negar-lhe provimento;
b)	dar conhecimento ao recorrente e aos demais interessados da decisão que vier a ser prolatada.
O Ministério Público junto ao TCU, nos autos representado pelo Procurador Dr. Sérgio Ricardo Costa Caribé, manifestou-se nos seguintes termos (peça 128) .
 (...) 
De minha parte, ponho-me de acordo com o encaminhamento proposto.
Entendo, como fez a unidade instrutiva, que os argumentos trazidos pelo recorrente não sanam a falta de comprovação da execução física do objeto que levou à sua condenação.
A documentação de prestação de contas apresentada (peças 12-20 e 26-42) , bem como aquela acostada ao recurso de reconsideração em análise (peças 110-111) , não é suficiente para demonstrar que o evento foi realizado e cumpriu as metas previstas (mídia radiofônica, mídia televisiva, treze apresentações artísticas, locação de palco, de som e de iluminação) . Os documentos apresentados se restringem, quase que exclusivamente, àqueles relacionados à execução financeira (relatório de cumprimento do objeto, de execução física e financeira, de execução da receita e da despesa, relação de pagamentos, conciliação e extrato bancário, documentos relativos às contratações, declarações de autoridades, notas de empenho, cheques, recibos e notas fiscais, contratos de cessão de direitos e cartas de exclusividade) . Em sede de recurso, o ex-prefeito juntou declarações emitidas por dez bandas atestando a realização dos shows e o recebimento da remuneração correspondente (peça 111) . Não obstante, tais documentos foram emitidos apenas em 2019 e não foram acompanhados de outros elementos que pudessem corroborar o alegado, como comprovantes dos valores recebidos ou registros do evento, por exemplo.
No  que  tange  à  execução  física,  foram  apresentadas  algumas  fotografias  (peça  110, p. 163-177) , mas essas não permitem identificar o evento. Como ressaltado no voto condutor do acórdão recorrido, o termo de convênio e as normas vigentes à época não exigiam a apresentação de fotografias e vídeos dos eventos, não sendo, portanto, a ausência desses elementos determinante para a condenação em débito. 
Sem embargo, o gestor tampouco logrou apresentar a comprovação da efetiva divulgação do evento em rádio e TV - meta que estava prevista no plano de trabalho e que foi objeto de repetidas diligências pelo MTur (peças 21, 23 e 43) - ou materiais de divulgação pós-evento. Assim, ao contrário do alegado pelo ex-prefeito, não localizei nos autos qualquer evidência concreta que demonstre a efetiva execução física das ações pactuadas. 
Por força do que dispõe o art. 70, parágrafo único, da Constituição Federal, compete ao gestor prestar contas da integralidade das verbas federais recebidas, cabendo-lhe o ônus da prova quanto à boa e regular aplicação desses recursos. Tal entendimento está consolidado nesta Corte de Contas, conforme se verifica nos Acórdão 1577/2014-TCU-Segunda Câmara, 6.716/2015-TCU-1ª Câmara, 9.254/2015-TCU-2ª Câmara, 9.820/2015-TCU-2ª Câmara e 659/2016-TCU-2ª Câmara.
Convém destacar que também não se operou a prescrição. A prestação de contas final foi apresentada em 14/9/2009 (peça 12) e o ato que ordenou a citação foi expedido em 1/2/2019 (peça 72) , antes do decurso de dez anos.
Diante do exposto, este membro do Ministério Público de Contas manifesta-se de acordo com o encaminhamento sugerido pela unidade técnica (peças 126-127) .
É o relatório.

Paulo Ítalo de Oliveira Vilar (OAB/PB 14.233).

Procurador Sérgio Ricardo Costa Caribé.

RECURSO DE RECONSIDERAÇÃO EM TOMADA DE CONTAS ESPECIAL. IRREGULARIDADES NA EXECUÇÃO DE CONVÊNIO CELEBRADO COM O MINISTÉRIO DO TURISMO. ALEGAÇÕES SUFICIENTES PARA ALTERAÇÃO PARCIAL DO MÉRITO DO JULGADO. PROVIMENTO PARCIAL.

TOMADA DE CONTAS ESPECIAL (TCE)

Unidade de Auditoria Especializada em Recursos (AudRecursos).

Preenchidos os requisitos de admissibilidade previstos nos arts. 32, inciso I, e 33 da Lei 8.443/1992, o recurso de reconsideração interposto pelo Sr. José Gervázio da Cruz, ex-prefeito de Caturité/PB, contra o Acórdão 7288/2020-TCU-Primeira Câmara, deve ser conhecido.
Por meio do acórdão recorrido, as contas especiais do recorrente foram julgadas irregulares, tendo sido condenado em débito (R$ 150 mil) e apenado com a multa do art. 57 da Lei 8.443/992 (R$ 26 mil) , em virtude de irregularidades na execução de convênio celebrado com o Ministério do Turismo (MTur) para a realização do evento "Festejos Juninos no Município de Caturité/PB", em 2009 (mídias radiofônica e televisiva, locação de palco, som e iluminação e apresentação de onze bandas) .
A razão do julgado recorrido foi a não comprovação da execução física do objeto conveniado (palco, som, iluminação, shows e divulgação, do pagamento do cachê diretamente ou para os representantes dos artistas) , além da contratação indevida por inexigibilidade de licitação (ausência de contratos de exclusividades) .
Nesta oportunidade, o recorrente alega, em suma: (a) nulidade da citação por edital; (b) prescrição da pretensão punitiva e ressarcitória; (c) ausência de especificação taxativa, nas cláusulas do convênio, de que deveriam ser apresentadas fotografias e vídeos do evento para comprovação da execução física; (d) a documentação que foi apresentada ao MTur e as dez declarações emitidas pelas bandas contratadas para a realização do evento conveniado atestam a realização dos shows e o recebimento dos pagamentos pelas apresentações.
A SecexTCE, após análise, posicionou-se, em pareceres uniformes, pela negativa de provimento ao recurso, no que foi acompanhada pelo Ministério Público junto a este Tribunal (MPTCU) .
Quanto às preliminares levantadas, a referida unidade técnica registrou que não procedem. Segundo frisou, a citação foi válida, tendo em vista que, após o ofício citatório encaminhado ao endereço do ex-prefeito ter sido devolvido por "ausência do destinatário", foi realizada, nos termos do art. 179, inciso II, § 7º, por duas vezes, a citação no endereço de seu representante legalmente constituído nos autos, cujos ofícios igualmente foram devolvidos (a segunda citação foi devolvida após três tentativas de entrega) .  Após o que, foi feita a citação por edital.
No tocante à prescrição, o órgão instrutivo registrou que não ocorreu, nem nos termos dos parâmetros do Código Civil, conforme explicitados no Acórdão 1441/2016-TCU-Plenário, nem dos da Lei 9.873/1999, seja a geral ou a intercorrente.
Quanto ao mérito, a referida unidade técnica consignou que a execução física não foi comprovada nos autos. Frisou que as fotos de apresentações (peça 110, p. 163/177) não foram aceitas pelo MTur, pois nada as vincula ao local conveniado nem há indicação da data em que foram tiradas. O órgão instrutivo ressaltou, inclusive, que, em pesquisa realizada na internet, não foi encontrado qualquer registro da realização do evento conveniado.
Frisou que, no presente caso, opera-se a inversão do ônus da prova, cabendo aos responsáveis, e não aos órgãos de controle, fazer prova da regularidade da aplicação dos recursos públicos cuja gestão lhes é confiada.
Dessa forma, concluiu que a falta de apresentação de cópias do anúncio e de comprovantes de sua veiculação, expressamente exigida no termo de convênio, bem como de qualquer outra prova da realização do evento, impede que se afaste o débito atribuído ao recorrente.
Quanto aos comprovantes de recebimento dos cachês, pelos artistas ou seus representantes exclusivos, a unidade técnica frisou que declarações encaminhadas pelo recorrente não foram acompanhadas de qualquer comprovação de que seus signatários sejam realmente representantes legais das bandas contratadas, são extemporâneas ao evento, sendo datadas de 2019, cerca de dez anos depois, e não consignam os valores exatos pagos, referindo-se apenas genericamente à "quantia estipulada para apresentação".
Feito esse breve resumo, passo à análise dos autos.
Deixo de acolher o desfecho proposto pelas instâncias anteriores para propugnar o provimento parcial ao presente recurso. Minha divergência é em relação à exigência da comprovação do pagamento dos cachês diretamente aos artistas. Além disso, considero que a execução física do evento está comprovada, nos termos exigidos pelo convênio, exceto quanto ao item veiculação.
O convênio em tela foi assinado antes da entrada em vigor da Portaria 153/2009 do Ministério do Turismo, que exigiu a apresentação do pagamento dos cachês aos artistas pelo convenente. Tanto é que não há essa exigência nos termos do convênio constante à peça 4. Dessa forma, nos termos da jurisprudência deste Tribunal, basta que seja comprovado o pagamento à empresa intermediária com os recursos do convênio para fins de estabelecimento do nexo causal. E isso está comprovado nos autos: pagamento à empresa Anchieta Promoções e Eventos, dia 6/8/2009, cheque 850002 (cópia nos autos) , NF 000204, Nota de empenho 001594 (peças 15, 18 e 32/33) .
No tocante à comprovação da execução física do evento, trago à baila as ponderações feitas pelo relator a quo, com as quais coaduno (peça 89, p.2) :
11. Quanto à ausência de fotos ou vídeos que pudessem demonstrar a conclusão do evento, cabe destacar que nem o termo de convênio e tampouco a Portaria Interministerial 127/2008, então aplicável, impunham que esses documentos compusessem a prestação de contas. Desta feita, exigir esses elementos somente depois da realização do evento implicaria em potencial afronta ao princípio do contraditório e ampla defesa, pois se estaria tratando de prova impossível.
	 (...) 
13.Dessa decisão [Acórdão 1459/2012-TCU-Plenário], extraio que as fotografias e vídeos do evento, caso existam, podem ser consideradas como comprovantes da sua execução, mas não implicando que sua ausência caracterize falha na prestação de contas ou que, por si só, indique a inexecução do objeto.
Verifico, ademais, que, no presente caso, era exigida, para comprovação da execução física, segundo a Cláusula Décima Segunda do termo do convênio (peça 4, p. 14) , a emissão de duas declarações atestando a execução do objeto, sendo uma da convenente e a outra de uma autoridade local. Tais declarações foram encaminhadas, como se denota à peça 28, p. 3/4, o que me leva a considerar realizado o objeto conveniado. 
Porém, tal conclusão não se aplica à execução das mídias radiofônica e televisiva, pois, apenas para esses itens, os termos do convênio (peça 4, p. 14) foram específicos em exigir o encaminhamento de comprovantes de suas veiculações, como exigiram também, se houvesse anúncio, a remessa de cópias em vídeos, CDs ou DVDs a ele referente.
No presente caso, houve somente a pactuação das referidas mídias, cujas comprovações de execução não foram feitas, segundo os documentos existentes nos autos. Dessa forma, considero que o débito deve se circunscrever a elas apenas (R$ 15 mil, peças 31 e 37, p. 8) . 
 Além disso, não foi elidida também, nesta oportunidade, a contratação indevida por inexigibilidade de licitação da empresa Anchieta Promoções e Eventos para a intermediação da apresentação das bandas, ante a ausência dos contratos de exclusividade nos autos.
A apresentação de documento que confere exclusividade do artista somente para o dia e localidade do evento não atende aos pressupostos estabelecidos no inciso III do art. 25 da Lei 8.666/1993 para contratação direta por inexigibilidade.
No presente caso, além do descumprimento do referido ditame legal, ante a ausência do devido contrato de exclusividade, houve também desobediência aos termos do convênio que exigia a apresentação de tal documento, no caso de contratação de artistas por inexigibilidade de licitação (Cláusula Terceira, item II, alínea "cc" - peça 4, p. 6) .
Por fim, foi recentemente aprovada a Resolução 344/2022, que regulamenta, no âmbito do Tribunal de Contas da União, a prescrição para o exercício das pretensões punitiva e ressarcitória. 
Tal normativo estabeleceu, no seu art. 4º, inciso II, que a prescrição deve ser contada da data da apresentação da prestação de contas que, no presente caso, ocorreu em 14/9/2009 (peça 12) .
Ao longo do processo, a prescrição foi interrompida, pelo menos, em 10/2/2010, 10/5/2011 e 25/9/2013 (parecer do MTUR; peças 21, 23 e 43) ; 24/10/2013 (defesa do responsável - peça 46) e Parecer do MTUR em 25/2/2016 (peça 49) ; 28/2/2018 (relatório de TCE, peça 64) , 14/11/2018 (pareceres técnicos no âmbito do TCU; peça 70/71) , citação do responsável em 1/2/2019 (peça 72) ; 7/7/2020 (acórdão condenatório TCU, peça 88) ; 6/2/2021 (recursos interposto, peça 109) ; 22/4/2021, 27/6/2022 e 9/8/2022 (pareceres técnicos e do MPTCU conclusivos, peças 113, 126 e 128) .
 Assim, com fundamento na nova Resolução 344/2022, concluo que não ocorreu a prescrição nestes autos, nem mesmo a intercorrente.
Por todos os motivos elencados, propugno, nesta oportunidade, o provimento parcial ao recurso interposto, para redução para R$ 15 mil do débito então imputado e, consequentemente, da multa aplicada para R$ 3 mil. 
Ante o exposto, voto para que o Tribunal de Contas da União aprove o acórdão que submeto a este Colegiado.
TCU, Sala das Sessões, em 21 de março de 2023.
Ministro VITAL DO RÊGO 
Relator